【裁判字號】    98,易,79
【裁判日期】    980226
【裁判案由】    業務侵占等
【裁判全文】
臺灣臺中地方法院刑事判決          九十八年度易字第七九號
公  訴  人  臺灣臺中地方法院檢察署檢察官
被      告  丙○○
上列被告因業務侵占等案件，經檢察官提起公訴（九十七年度偵
字第一二五四三號），本院判決如下：
    主    文
丙○○意圖為自己不法之所有，而侵占對於業務上所持有之物，
處有期徒刑柒月，扣案之三角螺帽扳手壹支沒收之。其餘被訴普
通竊盜部分均無罪。
    犯罪事實
一、丙○○平日以經由友人介紹為他人修車賺取報酬為業，乃從
    事業務之人，其於民國九十七年四月初某日，在南投縣埔里
    鎮○○路○○路旁，因戊○○（已成年）所有之車牌號碼０
    六九七─ＰＭ號自小客車故障無法行駛，而委其代為修理上
    開自小客車，其遂將前開自小客車拖回南投縣魚池鄉東光村
    水尾巷二六號之修車場所修繕，詎其竟基於業務侵占之為自
    己不法所有意圖，於九十七年五月六日（起訴書誤載為九十
    七年四月二十四日，且業經蒞庭檢察官於本院審理時更正）
    ，在前開修車處所，以將上揭其因修車業務而為戊○○持有
    之車牌號碼０六九七─ＰＭ號車牌二面，以易持有為所有之
    意思加以侵占入己，並持其所有之三角螺帽扳手一支（已扣
    案），將懸掛在車牌號碼０六九七─ＰＭ號自小客車後方之
    後車牌一面拆卸下來，及取出原放置在車內之前車牌一面（
    戊○○因該車之前保險桿損壞，無法懸掛車牌，乃將前車牌
    一面放置車內），將上開車牌號碼０六九七─ＰＭ號車牌二
    面，懸掛至車牌號碼二八五六─ＰＳ號ＢＭＷ廠牌之黑色自
    小客車（其被訴竊取車牌號碼二八五六─ＰＳ號自小客車之
    罪嫌，應為無罪之諭知，詳如理由欄參所載。上開車牌號碼
    二八五六─ＰＳ號自小客車係甲○○所有，於九十七年四月
    二十四日凌晨三時許，在彰化縣彰化市○○路一二０號發現
    失竊）上使用。嗣於九十七年五月八日下午四時五十分許，
    其駕駛懸掛其業務侵占所得之車牌號碼０六九七─ＰＭ號車
    牌二面之原車牌號碼為二八五六─ＰＳ號自小客車，搭載不
    知情之劉隴琥，行經臺中縣大里市○○路與永隆二街口時，
    遇警盤查，因其無法明確陳述車牌號碼０六九七─ＰＭ號自
    小客車之車主姓名，經警方查詢上開自小客車之車籍資料並
    與車主戊○○聯繫，乃循線查悉上情，並當場起獲上開０六
    九七─ＰＭ號車牌二面（已由警方發還與戊○○領回）及其
    所有、供拆卸０六九七─ＰＭ號後車牌一面以侵占入己所用
    之三角螺帽扳手一支扣案。
二、案經臺中縣警察局霧峰分局報請臺灣臺中地方法院檢察署檢
    察官偵查起訴。
    理    由
壹、有關證據能力方面：
    有關以下所引用被告丙○○以外之人於審判外之言詞或書面
    陳述，而不符合刑事訴訟法第一百五十九條之一至第一百五
    十九條之四之規定者，均經檢察官、被告於本院審理時明示
    同意作為證據，且均經本院於當庭直接提示而為合法之調查
    ，公訴人、被告均未於言詞辯論終結前聲明異議，本院審酌
    前開證據作成或取得之狀況，並無非法或不當取證之情事，
    且亦無顯不可信之情況，故認為適當而均得以作為證據，是
    前開證據依刑事訴訟法第一百五十九條之五之規定，均具有
    證據能力。
貳、有罪部分：
一、訊據被告對於上揭事實坦承不諱（見本院卷第三三頁反面至
    三四頁），且有證人即被害人戊○○於警詢及檢察事務官偵
    訊時之證述在卷可稽（分見九十七年度偵字第一二五四三號
    卷第十三至十四頁、第五一至五二頁）。又被告將其因修車
    業務而持有之被害人戊○○所有之車牌號碼０六九七─ＰＭ
    號車牌二面，懸掛在車牌號碼二八五六─ＰＳ號自小客車上
    ，並駕駛上開車輛以行使前開所懸掛之車牌二面，足認被告
    主觀上確有為自己不法所有之業務侵占意圖甚明。此外，復
    有「車籍查詢─基本資料詳細畫面」（見警卷第三二頁）、
    贓物認領保管單（見九十七年度偵字第一二五四三號卷第二
    二頁）各一份及照片八幀（見警卷第二八頁）在卷可佐，本
    件事證明確，被告上揭業務侵占犯行洵足認定。
二、核被告所為，係犯刑法第三百三十六條第二項之業務侵占罪
    。爰審酌被告之素行、犯罪之動機、目的係為圖得一己之私
    利、業務侵占之手段、侵占之物品為車牌二面、對被害人戊○○所生之損害及被告犯罪後之態度等一切情狀，量處如主
    文所示之刑，以示懲儆。
三、扣案之三角螺帽扳手一支，係被告所有、供拆卸０六九七─
    ＰＭ號後車牌一面以侵占入己所用之物一節，已據被告於本
    院審理時供明（見本院卷第三十頁），爰依刑法第三十八條
    第一項第二款之規定併予宣告沒收之。
參、無罪部分：
一、公訴意旨另略以：被告丙○○意圖為自己不法之所有，於九
    十七年四月二十四日凌晨三時許前某時，在彰化縣彰化市○○路一二０號前，以不明之方法，竊取停放在該處為被害人
    甲○○所有之車牌號碼二八五六─ＰＳ號ＢＭＷ廠牌之黑色
    自小客車一部。得手後，因恐駕駛上開車輛上路為警查獲，
    又於同日下午六時許前某時，在臺中市○區○○○街附近，
    趁被害人丁○○所有之車牌號碼ＮＭ─二九０五號自小客車
    停放在該處無人看管之際，以不明之方式，拆卸該自小客車
    之ＮＭ─二九０五號車牌二面，得手後，將上開車牌二面藏
    放在其於同日稍早竊得之原車牌號碼二八五六─ＰＳ號ＢＭ
    Ｗ廠牌之黑色自小客車內，因認被告均涉有刑法第三百二十
    條第一項之普通竊盜罪嫌。
二、按犯罪事實應依證據認定之，無證據不得認定犯罪事實，刑
    事訴訟法第一百五十四條第二項定有明文。復按所謂認定犯
    罪事實之證據，係指足以認定被告確有犯罪行為之積極證據
    而言，該項證據自須適合於被告犯罪事實之認定，始得採為
    斷罪資料；又事實之認定，應憑證據，如未能發現相當證據
    ，或證據不足以證明，自不能以推測或擬制之方法，以為裁
    判基礎，最高法院二十九年上字第三一０五號、四十年臺上
    字第八六號判例著有明文。
三、公訴人認被告涉有上開二次普通竊盜罪嫌，無非係以有證人
    即被害人甲○○、丁○○於警詢時之證述、證人即被告之母
    親賴麗蓉於偵訊時之證稱及通聯紀錄一份在卷為其論據。惟
    訊據被告堅決否認有何上開二次竊盜犯行，辯稱：懸掛車牌
    號碼ＮＭ─二九０五號車牌二面之車牌號碼二八五六─ＰＳ
    號自小客車一部，係伊透過網路向真實姓名、年籍均不詳、
    綽號「阿海」之成年男子購得，伊已忘記確實購買該車的時
    間，迄為警查獲時，其才知道車內還有車牌號碼二八五六─
    ＰＳ號之車牌二面，前開車牌號碼二八五六─ＰＳ號自小客
    車及其上懸掛之ＮＭ─二九０五號車牌二面確均非伊所竊取
    等語。經查：（一）被告於本院審理時堅決否認門號000
    0000000號易付卡，於九十七年四月二十三、二十四
    日係其所持用（見本院卷第三三頁反面）；退步而言，縱認
    上開易付卡於九十七年四月二十三、二十四日係被告所使用
    ，然依前開門號0000000000號易付卡之通聯紀錄
    所示，於被害人甲○○發現失竊車牌號碼二八五六─ＰＳ號
    自小客車之九十七年四月二十四日凌晨三時許前之最後一次
    通聯紀錄，係同年月二十三日下午四時四十一分至四十八分
    許，該次通聯使用之基地臺位址在彰化縣員林鎮境內，又上
    開門號於被害人丁○○使用之ＮＭ─二九０五號車牌二面，
    於九十七年四月二十四日下午六時許失竊前之最後一次通聯
    紀錄則係在同日上午十時三十八、三十九分許，該次通話使
    用之基地臺位置係在臺中市○區○○路附近（見九十七年度
    偵字第一二五四三號卷第三四頁），前揭通聯之時間、地點
    ，與被害人甲○○、丁○○失竊上開自小客車及車牌之時間
    、地點，均有所差距，公訴人起訴書認依前開通聯紀錄所示
    ，被告於上開自小客車及車牌失竊之時，被告之行蹤與失竊
    地點相符，尚有誤會。（二）而車牌號碼二八五六─ＰＳ號
    自小客車一部，係被害人甲○○所有，於九十七年四月二十
    四日凌晨三時許，在彰化縣彰化市○○路一二０號發現失竊
    ；又車牌號碼ＮＭ─二九０五號車牌二面，則係使用人丁○○於九十七年四月二十四日下午六時許，在臺中市○區○○○街附近失竊等情，固據證人甲○○、丁○○於警詢時證述
    為真（見警卷第十三至十七頁）。又被告就其辯稱透過網路
    向真實姓名、年籍均不詳、綽號「阿海」之成年男子購買懸
    掛ＮＭ─二九０五號車牌二面之原車牌號碼二八五六─ＰＳ
    號自小客車一部之時間，雖先、後於警、偵訊分別供稱係九
    十七年三月十九日（見警卷第七頁）、同年四月二十六日、
    同年五月六日（分見九十七年度偵字第一二五四三號卷第九
    頁、第二九頁）而有所不同，且被告於偵訊陳稱伊購買上開
    車輛之價金新臺幣（下同）三萬元，係向其母親賴麗蓉拿取
    一情（見九十七年度偵字第一二五四三號卷第三十頁），與
    證人賴麗蓉於檢察事務官偵訊時證稱：「（問：九十七年五
    月初丙○○有無跟你要三萬元？）沒有」一語亦有未符，然
    依上開所述之刑事訴訟法所定之證據法則，被告前揭辯解縱
    有瑕疵之處，然尚不可逕予推論擬制被告持有之車牌號碼二
    八五六─ＰＳ號自小客車及ＮＭ─二九０五號車牌二面，均
    係被告竊取所得，蓋持有贓物之來源有多種財產犯罪之管道
    ，非必僅出於竊盜之一端，故仍須有足以認定被告確有前開
    竊盜犯罪行為之積極證據，始得以作為論斷被告有公訴人起
    訴之前揭二次竊盜犯行之裁判基礎，且依罪疑有利於被告之
    原則，倘無積極證據足認被告持有上開贓物係出於竊盜行為
    ，則依被告持有贓物及供述係其故買之情狀，則至多僅足認
    被告涉有贓物罪嫌。本件依公訴人起訴書「犯罪事實」欄之
    記載，認為被告涉有於車牌號碼二八五六─ＰＳ號自小客車
    經被害人甲○○發現失竊（即九十七年四月二十四日凌晨三
    時許）前之某時，及於使用人丁○○所述ＮＭ─二九０五號
    車牌二面失竊（即九十七年四月二十四日下午六時許）前之
    某時，分別以不明之方式竊取前開自小客車一部及車牌二面
    ，公訴人起訴書就被告所涉二次普通竊盜罪嫌之犯罪時間、
    手法，均有未明之處，且依公訴人之上揭舉證，縱被告所辯
    堪以質疑，然亦尚乏積極證據足認前開自小客車及車牌係被
    告所竊取，依前揭本案之事證，尚難使本院達於被告有竊取
    車牌號碼二八五六─ＰＳ號自小客車一部及ＮＭ─二九０五
    號二面之確信心證。（三）此外，復查無其他積極確切之證
    據，足資證明被告有何公訴人起訴書所載之竊取車牌號碼二
    八五六─ＰＳ號自小客車一部及ＮＭ─二九０五號車牌二面
    之竊盜犯行，不能證明被告犯有上開二次之普通竊盜罪，揆
    諸前開說明，自均應諭知被告無罪，以免冤抑。
肆、至被告自陳上揭其所持有、於九十七年五月八日下午四時五
    十分許，在臺中縣大里市○○路與永隆二街口為警起獲而屬
    贓物之車牌號碼二八五六─ＰＳ號自小客車及ＮＭ─二九０
    五號車牌，係其透過網路向真實姓名、年籍均不詳、綽號「
    阿海」之成年男子所購得，且對方並未提供行車執照等來源
    證明等語（見本院卷第三三頁）之被告所涉之故買贓物罪嫌
    ，應由臺灣臺中地方法院檢察署檢察官另行偵查後為適法之
    處理，附予敘明。
據上論斷，應依刑事訴訟法第二百九十九條第一項前段、第三百
零一條第一項，刑法第三百三十六條第二項、第三十八條第一項
第二款，刑法施行法第一條之一第一項、第二項前段，判決如主
文。
本案經檢察官乙○○到庭執行職務
中    華    民    國    98    年    2     月    26    日
                  刑事第十庭    審判長法  官  李雅俐
                                      法  官  王世華
                                      法  官  蔡美華
以上正本證明與原本無異。
如不服本判決應於收受判決後10日內向本院提出上訴書狀，並應
敘述具體理由；其未敘述上訴理由者，應於上訴期間屆滿後20日
內向本院補提理由書（均須按他造當事人之人數附繕本）「切勿
逕送上級法院」。
                                      書記官  莊金屏
中    華    民    國    98    年    2     月    26    日
附錄論罪科刑法條：
刑法第三百三十六條：
對於公務上或因公益所持有之物，犯前條第一項之罪者，處一年
以上七年以下有期徒刑，得併科五千元以下罰金。
對於業務上所持有之物，犯前條第一項之罪者，處六月以上五年
以下有期徒刑，得併科三千元以下罰金。
前二項之未遂犯罰之。


司法院資訊處製作；財團法人民間司法改革基金會備份。
